【裁判字號】    95,上易,241
【裁判日期】    950530
【裁判案由】    遷讓房屋
【裁判全文】
臺灣高等法院民事判決                 95年度上易字第241號
上  訴  人  丙○○
                        樓
被  上訴人  甲○○
兼 上 一人
訴訟代理人  乙○○
上列當事人間請求遷讓房屋事件，上訴人對於中華民國94年12月
29日臺灣臺北地方法院94年度訴字第2422號第一審判決提起上訴
，本院於95年5月16日言詞辯論終結，判決如下：
    主  文
上訴駁回。
第二審訴訟費用由上訴人負擔。
    事  實
甲、上訴人方面：
壹、聲明：
一、原判決廢棄。
二、前項廢棄部分，請改判駁回被上訴人於第一審之訴及假執行
    之聲請。
貳、陳述：除與原判決記載相同者外，補稱略以：
    系爭大樓全體區分所有權人，僅被上訴人乙○○不同意上訴
    人使用系爭公共設施。
乙、被上訴人方面：
壹、聲明：上訴駁回。
貳、陳述：與原判決記載者相同。
    理  由
一、被上訴人主張：被上訴人為門牌號碼臺北市○○區○○路
    232號鑽石大樓（基地坐落台北市○○區○○段一小段32、
    33、34地號）之區分所有權人（乙○○所有建物1245建號、
    甲○○所有建物舊1902建號），詎上訴人於民國70年起即占
    用系爭鑽石大樓之公共設施（1213建號）頂樓屋頂突出物如
    原判決附圖所示Ａ、Ｂ部分（占用面積依序為44平方公尺、
    28平方公尺），屢經催告上訴人返還，均遭置之不理，爰依
    民法所有物返還請求權規定，請求上訴人應將門牌號碼臺北
    市○○區○○路232號屋頂突出物如原判決附圖所示Ａ、Ｂ
    部分騰空返還予被上訴人及其他共有人。
    上訴人對被上訴人為系爭鑽石大樓之區分所有權人，其占用
    系爭大樓公共設施如原判決附圖所示Ａ、Ｂ部分等情不爭執
    ，但辯以其自70年起即按月支付租金，並非無權占有云云。
    （原審為上訴人敗訴之判決，並定履行期間為陸個月。上訴
    人提起上訴。）
二、查被上訴人主張其為系爭鑽石大樓區分所有權人，上訴人佔
    用系爭大樓公共設施如原判決附圖所示Ａ、Ｂ部分等情，有
    被上訴人提出之建物所有權狀、建築改良物所有權狀、公共
    設施建物標示等為證，並經原審履勘現場查明屬實及囑託台
    北市建成地政事務所繪製土地複丈成果圖可稽，且為上訴人
    所不爭執，堪認為真正。
三、被上訴人主張上訴人無權占用系爭鑽石大樓公共設施，爰依
    民法所有物返還請求權規定，請求被上訴人應將原判決附圖
    所示Ａ、Ｂ部分騰空返還予被上訴人及其他共有人。上訴人
    則以上開情詞置辯。經查：
１、按所有人對於無權占有或侵奪其所有物者，得請求返還之。
    又各共有人對於第三人，得就共有物之全部，為本於所有權
    之請求，但回復共有物之請求，僅得為共有人全體之利益為
    之，民法第767條前段、第821條定有明文。又公寓大廈周圍
    上下、外牆面、樓頂平台及防空避難室，非依法令規定並經
    區分所有權人會議之決議，不得有變更構造、顏色、使用目
    的、設置廣告物或其他類似之行為，公寓大廈管理條例第8
    條第1項定有明文。
２、上訴人雖提出鑽石大樓委理委員會出具之收據為證（見原審
    卷第37-39頁），惟查該收據載明係管理費，是自無從依此
    認其係向鑽石大樓管委會承租系爭公共設施。況上訴人亦自
    陳並無鑽石大樓區分所有權人會議同意其使用系爭大樓公共
    設施（參見本院卷第26頁），是上訴人所提證據無從證明其
    對系爭公共設施有合法占有之權源。
３、從而，被上訴人依上開規定，請求上訴人將占有之上開建物
    返還予被上訴人及其他共有人，為有理由，應予准許。
四、綜上所述，被上訴人主張為可採，上訴人所辯均無可取。
    是則原審判命上訴人應將系爭鑽石大樓屋頂突出物如原判決
    附圖所示Ａ、Ｂ部分騰空返還予被上訴人及其他共有人，並
    酌定其履行期間為6個月。於法並無不合。上訴意旨指摘原
    判決不當，求予廢棄改判，為無理由，應予駁回。
五、本件事證已明，兩造其餘攻擊防禦方法，經核與本判決之結
    果不生影響，爰不一一論述。
六、據上論結，本件上訴為無理由，依民事訴訟法第449條第1項
    、第78條，判決如主文。
中    華    民    國    95    年    5     月    30    日
                  民事第八庭  審判長法  官  吳景源
                                    法  官  鄭威莉
                                    法  官  滕允潔
正本係照原本作成。
不得上訴。
中    華    民    國    95    年    6     月    1     日
                                    書記官  黃麗玲


司法院資訊處製作；財團法人民間司法改革基金會備份。
